【裁判字號】    89,抗,95
【裁判日期】    890918
【裁判案由】    偽造有價證券等
【裁判全文】
臺灣高等法院高雄分院刑事裁定                        八十九年度抗字第九五號
    抗告人
    即被告      乙○○
    選任辯護人  蘇吉雄
                陳雅娟
    抗告人
    即被告      甲○○
右列抗告人因偽造有價證券等案件，不服臺灣屏東地方法院中華民國八十九年八月卅
一日當庭諭知羈押裁定，提起抗告，本院裁定如左：
    主  文
抗告駁回。
    理  由
一、本件抗告意旨如後附抗告狀所載。
二、原裁定意旨對被告乙○○羈押部分係以被告乙○○在原審調查程序中所供伊於任
    職於法華理農公司董事長兼總經理二年餘期間均未處理業務，僅係掛名，而將所
    有責任歸咎於案外人李秀芬，然該法華公司並無李秀芬任職資料，而乙○○與同
    案被告郭廷才父子又係法華公司前後任董事長兼總經理，卻對該公司二億二千萬
    資金遭挪用及存放於東港信用合作社之該公司定存單遭人頭戶及法華公司反覆擔
    保質借等事宜推諉不知，而郭廷才尚未到案，致東港信用合作社與法華公司資金
    往來之關鍵案情未能釐清，且關係人李秀芬亦未到案說明，足認被告乙○○有勾
    串共犯及證人之虞；而對甲○○羈押部分係以被告甲○○對挪用資金交付與李秀
    芬之方式前後供述矛盾，且對與李秀芬合夥炒作股票之利潤分配、對帳方式、其
    餘資金流向及同案被告郭廷才知情與否尚未能釐清，而同案被告郭廷才及重要關
    係人李秀芬亦均未到案，亦認被告甲○○有勾串共犯及證人之虞，而均依刑事訴
    訟法第一百零一條第一項第二款予以羈押。
三、經查：
（一）按羈押被告，應用押票；押票，應按被告指印，並記載左列事項︰一被告之姓
      名、性別、年齡、出生地及住所或居所。二案由及觸犯之法條。三羈押之理由
      及其所依據之事實。四應羈押之處所。此為刑事訴訟法第一百零二條所為之規
      定，主要係為保障被告正當權益，賦與被告知之權利，避免法官專斷而設，另
      參諸同法第一百零一條羈押要件規定：被告經法官訊問後，認為犯罪嫌疑重大
      ，而有左列情形之一，非予羈押，顯難進行追訴、審判或執行者，得羈押之︰
      一逃亡或有事實足認為有逃亡之虞者。二有事實足認為有湮滅、偽造、變造證
      據或勾串共犯或證人之虞者。三所犯為死刑、無期徒刑或最輕本刑為五年以上
      有期徒刑之罪者。法官為前項之訊問時，檢察官得到場陳述聲請羈押之理由及
      提出必要之證據。第一項各款所依據之事實，應告知被告及其辯護人，並記載
      於筆錄。則羈押被告必先經法官訊問，由法官訊問後始得為羈押與否之裁定，
      而被告經法官訊問後，認為犯罪嫌疑重大，且告知第一百零一條第一項各款所
      依據之事實，並記載於筆錄，於被告正當權益保障，並無妨礙，經核本件被告
      乙○○及甲○○於原審調查訊問後，認有羈押之必要，而由法院當庭告知被告
      二人及在庭之乙○○選任辯護人「被告乙○○犯罪嫌疑重大，對於所犯案情交
      待不清，另有共犯屢傳未到，足認有串供之虞，應予收押禁見，被告甲○○犯
      嫌明確，且所犯廿三億資金流向不明確，且共犯及重要關係人未到案，且有串
      證之虞應予收押禁見」，合議庭裁定依刑事訴訟法第一百零一條第一項第二款
      予以羈押，業均記載於訊問筆錄，被告二人亦於該告知筆錄下簽名，有訊問筆
      錄在卷可按，被告乙○○之選任辯護人蘇吉雄亦在庭，有報到單一紙可稽，法
      院顯已當庭告知被告二人及其選任之辯護人被告羈押之理由及其所依據之事實
      ，則縱押票中漏為羈押理由依據事實之記載，對被告正當權益之保障，已無妨
      礙，另參諸法院辦理刑事訴訟案件應行注意事項第廿六項規定押票應記載之事
      項，與檢察官聲請書所載相同者，既得引用，則押票縱未記載其羈押所依據之
      事實，仍不影響該押票之效力，抗告人乙○○以押票中未載羈押理由所依據之
      事實，而認原審羈押之裁定違背法定程序，尚難認有理由。
（二）按審判期日前所踐行之準備程序旨在證據之蒐集與調查，為審判之準備，如為
      發見真實及防止串偽之必要，法院實行強制處分權，對被告執行羈押並禁止接
      見及通信，果符法定要件，自為法之所許。且所謂有事實足認為有湮滅、偽造
      、變造證據或勾串共犯或證人之虞者，既曰勾串證人之虞，其所謂事實，係指
      有串證之虞之事實，而非串證之事實，法院係就案件進行情形及所舉證人與被
      告之關係與因素加以觀察，而定其是否有串證之虞。查抗告人乙○○以其任職
      之前法華公司之定期存單應已質押於東港信用合作社及其未在法華公司領有薪
      資及未實際執行業務及保管財務重要文件等為不變事實，無從串證，證人陳華
      元證言為虛偽及證人陳文賢與被告乙○○無利害關係，並定存單遭盜領或資金
      流向均與被告乙○○無涉等指摘原羈押裁定不當，惟查被告乙○○既為法華公
      司之董事長兼總經理，卻稱對公司業務完全不知情，並諉以李秀芬為實際操控
      者，原審為發現真實而認以該法華公司並無李秀芬任職資料，而乙○○與同案
      被告郭廷才父子又係法華公司前後任董事長兼總經理，竟對該公司二億二千萬
      資金遭挪用及存放於東港信用合作社之該公司定存單遭人頭戶及法華公司反覆
      擔保質借等事宜推諉完全不知，而郭廷才尚未到案，致東港信用合作社與法華
      公司資金往來之關鍵案情未能釐清，且關係人李秀芬亦尚未到案說明，足認被
      告乙○○有勾串共犯及證人之虞；另被告甲○○雖曾到案數次，惟對挪用資金
      交付與李秀芬之方式前後供述矛盾，且對與李秀芬合夥炒作股票之利潤分配、
      對帳方式、其餘資金流向及同案被告郭廷才知情與否尚未能釐清，而同案被告
      郭廷才及重要關係人李秀芬均尚未到案，亦認被告甲○○有勾串共犯及證人之
      虞，共同被告郭廷才及重要關係人李秀芬既分別與被告乙○○及甲○○間有親
      屬並緊密之事業上牽連關係，則原審認為共同被告及重要關係人未到案說明前
      ，被告二人有勾串共犯及證人之虞之事實，其認定尚非憑空或主觀之臆測，原
      審於尚有共犯及重要關係人未到案，以本案進行情形認被告二人有勾串共犯及
      證人之虞而予以羈押，尚非無據。抗告人所舉之抗告理由，尚難認有理。
（三）又按刑事被告經訊問後，認為有刑事訴訟法第一百零一條所定情形者，於必要
      時得羈押之，所謂必要與否，自應按照訴訟進行程度，及其他一切情事，由法
      院斟酌認定。（29年度抗字第57號裁判要旨參照），則原審於開庭調查訊問後
      ，認被告二人有應予羈押之情形，於合乎法定要件時，自可隨時裁定羈押，非
      謂起訴後或被告曾到庭應訊即不得予以羈押，本件抗告人均以該案已提起公訴
      近一年，被告甲○○並已出庭九次，乙○○亦已出庭應訊，如有其他共犯或證
      人串證，何須等待此時，而認不得以其他共犯未到庭為由而以其有串證之虞予
      以羈押，即有誤認，所持為抗告之理由，即難認成立。
（四）綜上所述，抗告人等之抗告意旨尚不足令人採信其抗辯為有理由。是抗告人雖
      不服原審之裁定，指摘原裁定不當，為無理由，抗告應予駁回。
四、爰依刑事訴訟法第四百十二條，裁定如主文。
中    華    民    國      八十九      年      九      月     十八   日
                              臺灣高等法院高雄分院刑事第五庭
                                  審判長法官  吳水木
                                        法官  陳朱貴
                                        法官  惠光霞
右正本證明與原本無異。
不得抗告。
                                  法院書記官  高惠珠
中    華    民    國      八十九      年      九      月     十八   日


司法院資訊處製作；財團法人民間司法改革基金會備份。
